臺灣高雄地方法院刑事判決
111年度交簡上字第8號
上  訴  人  
即  被  告  洪博恩


上列上訴人即被告因過失傷害案件，不服本院高雄簡易庭110 年
度交簡字第2753號第一審刑事簡易判決（起訴案號：110年度偵
字第11640號），本院管轄之第二審合議庭判決如下：
    主  文
原判決撤銷。
洪博恩犯無駕駛執照駕車因過失傷害人罪，處拘役叁拾伍日，如
易科罰金，以新臺幣壹仟元折算壹日。緩刑貳年。
    事  實
一、洪博恩之普通重型機車駕駛執照業經吊銷，其於民國110年3
    月3日22時28分許，騎乘車牌號碼000-000號普通重型機車沿
    高雄市三民區水源路215巷由往南往北方向行駛，其本應注
    意車輛行經無號誌交岔路口時，應遵守交通標誌「停」字指
    示先停車再開，且當時天候晴、夜間有照明、柏油路面乾燥
    、無缺陷、無障礙物、視距良好等情，並無不能注意之情形
    ，竟疏於注意及此，於行駛至水源路217巷與215巷交岔路口
    時，未停車再開，適陳貫倫騎乘車牌號碼000-0000號普通重
    型機車沿水源路217巷由西往東方向駛來，兩車發生碰撞，
    致陳貫倫受有雙手及右踝多處挫傷之傷害。嗣經警到場處理
    ，洪博恩於有偵查犯罪職權之機關或公務員尚不知何人犯罪
    前，即向前往處理之員警坦承肇事而接受裁判，因而查悉上
    情。
二、案經陳貫倫訴由高雄市政府警察局三民第二分局報告臺灣高
    雄地方檢察署檢察官偵查起訴。
    理  由
一、參照司法院「刑事判決精簡原則」，本案關於證據能力部分
    因當事人均未爭執，得不予說明。
二、認定事實所憑之證據及理由
  ㈠上揭事實，業經上訴人即被告洪博恩於偵查、本院審理中均
    坦承在卷（見偵卷第14頁，審交易卷第27頁，本院卷第41頁
    ），核與證人即告訴人陳貫倫於警詢、偵查中證述明確（見
    警卷第7至9頁，偵卷第13至15頁），並有高雄市政府警察局
    三民第二分局道路交通事故初步分析研判表、道路交通事故
    現場圖、道路交通事故調查報告表（一）、（二）-1、現場
    照片12張、行車紀錄器光碟、行車紀錄器擷取照片3紙、國
    軍高雄總醫院附設民眾診療服務處診斷證明書、公路監理電子
    閘門-證號查詢機車駕駛人資料、公路監理電子閘門-證號查
    詢汽車駕駛人資料、高雄市政府警察局道路交通事故肇事人
    自首情形紀錄表等件在卷可參（見警卷第11、21、23、25至
    28、35、37至39、41頁，偵卷第25頁，審交易卷第21頁），
    堪認被告之自白與事實相符。
  ㈡按「停」標字，用以指示車輛至此必須停車再開，道路交通
    標誌標線號誌設置規則第177 條第1 項定有明文。查被告曾
    經考領普通重型機車駕駛執照，且為智識健全之成年人，其
    對於上開規定應知之甚詳，而本件事故當時天候晴、夜間有
    照明，且柏油路面乾燥、無缺陷、無障礙物，視距良好，並
    無不能注意之情事，有道路交通事故調查報告表（一）在卷
    可參（見警卷第25頁），詎被告竟疏未注意及此，於行經上
    開路口時，未停車再開即貿然通過路口，肇致本案車禍事故
    之發生，其駕駛行為顯有過失。又告訴人因被告上述過失行
    為受有雙手及右踝多處挫傷之傷害一節，有國軍高雄總醫院
    附設民眾診療服務處診斷證明書附卷可參（見警卷第11頁）
    ，足認被告之過失行為與告訴人前述傷害結果間，確有相當
    因果關係存在。綜上，本案事證明確，被告犯行堪以認定，
    應依法論科。
三、論罪科刑及上訴論斷部分：
  ㈠按汽車駕駛人，無駕駛執照駕車、酒醉駕車、吸食毒品或迷
    幻藥駕車、行駛人行道或行經行人穿越道不依規定讓行人優
    先通行，因而致人受傷或死亡，依法應負刑事責任者，加重
    其刑至2分之1，道路交通管理處罰條例第86條第1項定有明
    文。又按刑法總則之加重，係概括性之規定，所有罪名均一
    體適用；刑法分則之加重，係就犯罪類型變更之個別犯罪行
    為予以加重，成為另一獨立之罪名；道路交通管理處罰條例
    第86條第1項關於汽車駕駛人，無駕駛執照駕車、酒醉駕車
    、吸食毒品或迷幻藥駕車、行駛人行道或行經行人穿越道不
    依規定讓行人優先通行，因而致人受傷或死亡，依法應負刑
    事責任者，加重其刑至2分之1之規定，係就刑法第284條第1
    項之過失傷害（及致重傷）罪之基本犯罪類型，對於加害人
    為汽車駕駛人，於從事駕駛汽車之特定行為時，或於行駛人
    行道、行經行人穿越道之特定地點，不依規定讓行人優先通
    行，因而致人受傷或死亡之特殊行為要件予以加重處罰，已
    就原犯罪類型變更之個別犯罪行為予以加重，而成另一獨立
    之罪名，自屬刑法分則加重之性質（最高法院99年度台非字
    第198號判決意旨參照）。
  ㈡經查，被告原考領有普通重型機車駕駛執照，前因酒駕遭吊
    銷後未再重新考領，有公路監理電子閘門-證號查詢機車駕駛
    人資料在卷可憑（見偵卷第25頁）。是核被告所為，係犯道
    路交通管理處罰條例第86條第1項、刑法第284條前段之無駕
    駛執照駕車因過失致人受傷罪，並應依道路交通處罰條例第
    86條第1項規定加重其刑。公訴意旨僅認被告涉犯刑法第284
    條前段之過失傷害罪，尚有未合，然因檢察官起訴之事實，
    與本院前揭認定之事實具有社會基礎事實同一之關係，且經
    本院於審判程序中踐行罪名變更之告知程序（見本院卷第40
    頁），被告已就上開各罪名相通之構成要件事實進行實質之
    防禦，其防禦權之行使已無所妨礙，爰依法變更起訴法條。
 ㈢被告肇事後，被告於有犯罪偵查權限之機關尚未知何人肇事前
   ，即主動向到場處理車禍之員警坦承為肇事人，自首而願接
   受裁判等情，有高雄市政府警察局道路交通事故肇事人自首
   情形紀錄表1份在卷可憑（見警卷第35頁），符合自首之要件
   ，爰依刑法第62條本文規定，減輕其刑。又被告有前揭刑之
   加重事由及減輕事由，依刑法第71條第1項規定，先加後減之
   。
 ㈣撤銷改判之理由：原審以被告罪證明確，量處被告拘役40日，
   並諭知以新臺幣（下同）1,000元折算1日之易科罰金折算標
   準，固非無見。惟按道路交通管理處罰條例第86條第1項係就
   刑法過失傷害罪之基本犯罪類型，對於加害人為汽車駕駛人
   ，於從事駕駛汽車之特定行為時，有無駕駛執照駕車之情事
   ，因而致人受傷之特殊行為要件予以加重處罰，而成另一獨
   立之罪名，屬於刑法分則加重之性質，業如前述，原審判決
   雖敘明「被告係犯道路交通管理處罰條例第86條第1項、刑法
   第284條前段之無駕駛執照駕車因過失傷害人罪」等旨，可見
   原審亦認本案有變更法條之問題，但為確保被告之防禦權，
   自應踐行犯罪嫌疑及所犯所有罪名之告知，惟原審並未告知
   變更法條供被告充分行使防禦權，亦未引用刑事訴訟法第300
   條規定，故原審所踐行之訴訟程序難謂於法無違。又本案上
   訴後，被告與告訴人業已和解成立，並已依和解條件履行賠
   償告訴人3萬元，告訴人亦同意撤回民刑事請求，並不再追究
   被告責任等情，有110年12月13日和解書、告訴人110年12月1
   5日撤回起訴狀在卷可稽（見本院卷第15、17頁），是本案量
   刑基礎事實已有變更，原審未及審酌，所為量刑容有未恰，
   應認被告上訴為有理由，而予撤銷改判。
 ㈤刑之裁量：爰以行為人之責任為基礎，並審酌被告疏未遵守交
   通規則而致發生本件車禍，並導致告訴人之身體受有上述傷
   害，所為誠屬不該；惟念被告犯後始終坦承犯行，並於上訴
   後與告訴人和解成立，且實際賠償告訴人之損害，堪認被告
   確有誠摯悔悟之意。並審酌告訴人於和解書表示不再追究被
   告之責任，及被告於本院自陳之學經歷、家庭狀況（事涉個
   人隱私不予揭露，見本院卷第46頁）等一切情狀，量處如主
   文所示之刑，並諭知如主文所示之易科罰金折算標準。
四、被告未曾因故意犯罪受有期徒刑以上刑之宣告，有臺灣高等
    法院被告前案紀錄表在卷可稽，本院審酌被告於案發後始終
    坦承犯行，且業已與告訴人和解成立，並已實際賠償告訴人
    所受損害，足認被告犯後深具悔意，日後當能知所警惕，故
    認前述宣告之刑，以暫不執行為適當，爰依刑法第74條第1 
    項第1 款之規定宣告緩刑2 年，以啟自新。
據上論斷，應依刑事訴訟法第455 條之1 第1 項、第3 項、第36
9 條第1 項前段、第364 條、第299 條第1 項前段、第300 條，
判決如主文。
本案經檢察官丁亦慧提起公訴，檢察官林敏惠到庭執行職務。
中　　華　　民　　國　　111 　年　　3 　　月　　25　　日
                  刑事第七庭   審判長法　官林柏壽
　　　　　　　　　                   法  官洪韻筑
　　　　　　　　　                   法  官李宜穎
（不得上訴）
以上正本證明與原本無異。
不得上訴。
中　　華　　民　　國　　111 　年　　3 　　月　　25　　日
                                     書記官  王紀淳
附錄本判決論罪科刑法條：
刑法第284條
因過失傷害人者，處1年以下有期徒刑、拘役或10萬元以下罰金
；致重傷者，處3年以下有期徒刑、拘役或30萬元以下罰金。
道路交通管理處罰條例第86條第1項
汽車駕駛人，無駕駛執照駕車、酒醉駕車、吸食毒品或迷幻藥駕
車、行駛人行道或行經行人穿越道不依規定讓行人優先通行，因
而致人受傷或死亡，依法應負刑事責任者，加重其刑至二分之一
。

附錄卷宗標目：
一、本判決引用之卷證： 1.【警卷】高雄市政府警察局三民二分局高市警三二分偵字第11071433700號卷 2.【偵卷】臺灣高雄地方檢察署110年度偵字第11640號卷 3.【審交易卷】本院110年度審交易字第707號卷 4.【本院卷】本院111年度交簡上字第8號卷 二、本判決未引用： 本院110年度交簡字第2753號卷